臺灣高雄地方法院民事裁定　　　　　 99年度消債抗字第216號
抗　告　人　蔡承勳原名蔡智賢.
上列抗告人即債務人因消費者債務清理條例聲請更生事件，對於
中華民國99年7 月29日本院99年度消債更字第301 號第一審裁定
提起抗告，本院管轄之第二審合議庭裁定如下：
    主  文
原裁定廢棄。
抗告人蔡承勳自民國一００年一月七日下午五時起開始更生程序
。
命司法事務官進行本件更生程序。
    理  由
一、抗告意旨略以：（一）前置協商乃銀行公會所定出協商方案
    ，範圍僅限於金融機構，抗告人之債權人另有長鑫資產管理
    股份有限公司（下稱長鑫資產公司）及富邦資產管理股份有
    限公司（下稱富邦資產公司），該等債權人並不受前置協商
    之約束，不僅不願參加協商，且向法院聲請強制執行每月扣
    薪3 分之1 ，是抗告人每月可資運用之款項並非如原裁定所
    稱之每月所得新臺幣（下同）36,695元，而係僅有24,463元
    ，且依週年利率百分之12計算利息之結果，抗告人每月應清
    償之利息即已超過所扣薪資，亦即倘若抗告人之薪資未獲調
    升，將無法預期可清償本金，且扣薪後所餘數額除負擔生活
    支出外，已難以清償金融機構等債權人之債務，是前置協商
    無法成立並非抗告人由於欠缺還款誠意之緣故。（二）抗告
    人之配偶謝靜鈴平均每月收入僅約20,000元，除自身生活費
    外尚須負擔房貸支出，已無餘力負擔較多比例之扶養責任，
    原裁定僅因抗告人配偶名下之不動產即認謝靜鈴可負擔較多
    比例之扶養責任，尚有未合。（三）高雄縣之最低生活標準
    乃低收入戶之申請標準，並非所有人均一體適用，應視各人
    生活變數而有不同。（四）原裁定將抗告人之生活支出壓縮
    計算，難認合理，且未考量抗告人之債務結構，逕認抗告人
    有充足金錢可供清償處理，尚有違誤。爰依法提起抗告，請
    求廢棄原裁定，另為適法之裁定等語。
二、按債務人不能清償債務或有不能清償之虞者，得依消費者債
    務清理條例所定更生程序，清理其債務；債務人無擔保或無
    優先權之債務總額未逾12,000,000元者，於法院裁定開始清
    算程序或宣告破產前，得向法院聲請更生；債務人對於金融
    機構因消費借貸、自用住宅借款、信用卡或現金卡契約而負
    債務，在聲請更生或清算前，應提出債權人清冊，以書面向
    最大債權金融機構請求協商債務清償方案，並表明共同協商
    之意旨，消費者債務清理條例第3 條、第42條第1 項、第15
    1 條第1 項分別定有明文。所謂不能清償債務，係指債務人
    因欠缺清償能力，對已屆清償期之債務不能清償；所謂不能
    清償之虞，則指債務人之財務經濟狀態如置之不理，客觀上
    得預見將成為不能清償情形而言。申言之，債之關係係以當
    事人間之信賴關係為基礎，為社會經濟組織之重要支柱，故
    當事人於以法律行為追求自己之利益之際，亦應顧及對方之
    利益，並考量債權債務在社會上之作用，本於誠實及信用之
    原則，行使債權及履行債務，為兼顧債權人與債務人雙方之
    利益，對經濟上陷於困境之消費者，乃允其於消費者債務清
    理條例施行後，得選擇以重建型之更生程序或清算型之清算
    程序清理其債務，藉以妥適調整債務人與債權人及其他利害
    關係人間之權利義務關係，保障債權人獲得公平受償，並謀
    求消費者經濟生活之重建復甦機會。
三、原審審酌卷內資料，以：抗告人每月之平均薪資36,695元，
    扣除個人必要生活支出9,829 元、扶養母親郭美秀之必要支
    出3,276 元、扶養1 名子女之必要支出1,709 元後，尚餘21
    ,881元可資運用清償債務，以此對照抗告人之債務3,712,20
    4 元，約僅須14年餘之時間即得以清償完畢，而以抗告人之
    年齡（66年12月18日生）距離法定退休年齡65歲尚有30多年
    ，應無不能清償之虞，況銀行於前置協商時所提供之兩階段
    還款方案中，前72期之第一階段為利率0 、月繳7,309 元，
    並未逾越抗告人之還款能力，抗告人卻未接受此還款方案，
    難認有還款誠意等情節，認抗告人並無不能清償債務或有不
    能清償之虞，而駁回抗告人更生之聲請，固非無見。然而，
    原審所稱抗告人之債務3,712,204 元，係就其目前之財務狀
    況而言，並未將未來繼續發生之利息債務計入。以抗告人積
    欠如此高額之債務，如繼續加計利息，顯然難以依原裁定所
    認定僅須14年餘之時間即得以清償完畢。再者，原裁定所稱
    金融機構於前置協商時提出之兩階段還款方案，協商主體應
    未包含非金融機構之債權人長鑫資產公司及富邦資產公司。
    而觀諸本院執行命令所載內容，長鑫資產公司之債權本金已
    達969,971 元，另按週年利率百分之12計算利息，富邦資產
    公司之債權本金達175,265 元，另按週年利率百分之15.5計
    算利息，並利息之百分之10加計違約金。準此以觀，縱使抗
    告人接受金融機構之方案而協商成立，然長鑫資產公司及富
    邦資產公司並未受協商方案所拘束，則抗告人每月須支付該
    二公司之利息及違約金仍高達約12,190元，更遑論本金部分
    之清償。從而，以抗告人之清償能力對照其積欠之債務狀況
    ，應認已達不能清償之程度，而有藉助更生制度重建其經濟
    生活之必要。原裁定認抗告人之收入扣除必要開銷後並無不
    能清償債務或不能清償之虞，而駁回抗告人更生之聲請，容
    有未合。抗告人執此請求廢棄原裁定，為有理由。此外，抗
    告人復查無消費者債務清理條例第6 條第3 項、第8 條或第
    46條各款所定駁回更生聲請之事由存在，從而抗告人聲請更
    生，應予准許。爰廢棄原裁定，並命司法事務官進行更生程
    序。
四、結論：本件抗告為有理由，依清費者債務清理條例第15條、
    民事訴訟法第495 條之1 第1 項、第450 條、第95條，裁定
    如主文。
中    華    民    國    100   年     1    月     7    日
                  民事第一庭  審判長法  官  謝肅珍
                                    法  官  張茹棻
                                    法  官  譚德周
不得再抗告。
以上正本證明與原本無異。
中    華    民    國   100    年    1     月    7     日
                                    書記官  鄭永媚